【裁判字號】    90,上易,279
【裁判日期】    900925
【裁判案由】    債務人異議之訴
【裁判全文】
臺灣高等法院民事判決  九十年度上易字第二七九號
      上  訴  人    乙○○○
      複代  理人    吳家銓
      送達代收人    林美女
      被  上訴人    甲○○
右當事人間債務人異議之訴事件，上訴人對於中華民國九十年二月二十六日臺灣臺北
地方法院八十九年訴字第五六０四號第一審判決提起上訴，本院判決如左：
      主      文
上訴駁回。
第二審訴訟費用由上訴人負擔。
      事      實
甲、上訴人方面：
壹、聲明：求為判決：
一、原判決廢棄。
二、台灣台北地方法院八十九年度民執字第一四七一五號清償債務強制執行事件所為
    之執行程序應予撤銷。
貳、陳述：除引用原判決書之記載外，補稱：
一、八十八年九月間，兩造約定按月清償五千元。
二、上訴人未收到支付命令裁定。惟被上訴人於聲請發支付命令確定後仍按月向上訴
    人領五千元，上訴人認成立新的合意。
參、證據：除援用原審立證方法外。補提再審聲請狀影本乙份，並聲請訊問證人廖永
    清、吳淑華。
乙、被上訴人方面：
壹、聲明：上訴駁回。
貳、陳述：除引用原判決書之記載外，補稱：
一、被上訴人聲請發支付命令後，兩造並未約定由上訴人按月清償五千元。
參、證據：援用原審立證方法。
丙、本院依職權調閱原法院八十九年度促字第八九四七號卷、八十九年度民執字第一
    四七一五號執行卷。
      理      由
一、上訴人主張其分別於民國八十四年八月十五日、八十五年六月三十日籌組每會會
    金均為新台幣（下同）二萬元之民間互助會，被上訴人以其妻「淑華」名義各參
    加二會。惟八十七年二月間該等互助會因故停會，上訴人即進行會款債務之結算
    ，就八十五年六月三十日之互助會部分，被上訴人二會均未得標，上訴人合計應
    退還被上訴人八十四萬元；就八十四年八月十五日互助會部分，被上訴人應給付
    上訴人十六萬元，前揭二筆款項互抵後，上訴人共積欠被上訴人六十八萬元。上
    訴人為保證清償，乃簽發面額合計六十八萬元之支票二紙，惟上訴人一時疏忽竟
    錯拿支票，致交付被上訴人面額合計七十六萬元之支票二紙。上訴人自停會日起
    均陸續償款，詎被上訴人竟擅自持該等支票聲請法院發支付命令（原法院八十九
    年三月九日八十九年度促字第八九四七號），上訴人雖未收受該支付命令之裁定
    ，惟上訴人於支付命令裁定確定後，仍遵照兩造先前約定，按月給付被上訴人五
    千元，直至被上訴人聲請強制執行（原法院八十九年度民執字第一四七一五號）
    查封上訴人所有不動產，上訴人始發現被上訴人罔顧誠信，圖謀不法利益。被上
    訴人於執行名義成立後，猶按月向上訴人收受五千元，足見兩造已成立每月清償
    五千元之新協議，爰依強制執行法第十四條規定，請求判命原法院八十九年度民
    執字第一四七一五號強制執行事件所為之執行程序應予撤銷。
    被上訴人對其持上訴人簽發，面額合計七十六萬元之支票二紙，向法院聲請發支
    付命令（原法院八十九年度促字第八九四七號），並以該支付命令為執行名義向
    法院聲請強制執行（原法院八十九年度民執字第一四七一五號）等情不爭執，惟
    否認於法院核發支付命令後，兩造成立由上訴人按月清償五千元之協議等語資為
    抗辯。
    （原審為上訴人敗訴之判決，上訴人提起上訴。）
二、上訴人主張被上訴人持原法院八十九年三月九日八十九年度促字第八九四七號支
    付命令向原法院聲請強制執行（八十九年度執字第一四七一五號），查封上訴人
    所有不動產等情，為被上訴人所不爭執，並經本院調取原法院八十九年度促字第
    八九四七號支付命令卷、八十九年度執字第一四七一五號民事執行案卷核閱屬實
    ，堪認為真正。
三、上訴人另主張其於執行名義（即八十九年度促字第八九四七號支付命令）成立後
    ，仍按月清償被上訴人五千元，被上訴人仍向上訴人收取五千元，堪認兩造於執
    行名義成立後成立按月清償五千元之新協議，爰依強制執行法第十四條規定，請
    求撤銷原法院八十九年度民執字第一四七一五號強制執行事件所為之執行程序等
    語。被上訴人則否認兩造於執行名義成立後，達成由上訴人按月清償五千元之協
    議等情。經查：
１、按執行名義成立後，如有消滅或妨礎債權人請求之事由發生，債務人得於強制執
    行程序終結前，向執行法院對債權人提出異議之訴。如以裁判為執行名義時，其
    為異議原因之事實發生在前訴訟言詞辯論終結後者，亦得主張之。執行名義無確
    定判決同一之效力者，於執行名義成立前，如有債權不成立或消滅或妨礙債權人
    請求之事由發生，債務人亦得於強制執行程序終結前提起異議之訴。強制執行法
    第十四條第一、二項分別定有明文。又債務人對於支付命令未於法定期間提出異
    議者，支付命令與確定判決有同一之效力，民事訴訟法第五百二十一條亦定有明
    文。
２、本件八十九年三月九日八十九年度促第八九四七號支付命令係於八十九年三月十
    四日送達被上訴人，於八十九年三月十六日送達上訴人，有支付命令卷附送達證
    書可按。茲應審酌者即為上訴人主張本件執行名義成立後，兩造協議由上訴人按
    月清償五千元乙節是否真正。查：
(1)、上訴人所提還款明細表記載執行名義成立後之八十九年四月五日、五月五日各清
    償五千元（見原審卷第一二頁）。惟被上訴人否認該文書之真正，上訴人亦未舉
    證證明，是自不得以上訴人自行製作之還款明細表認上訴人於八十九年四月五日
    、五月五日各清償五千元，並進而認兩造於執行名義成立後合意由上訴人按月清
    償五千元。
(2)、
、上訴人所舉證人廖永清證述「吳淑華（即被上訴人配偶）有去市場向乙○○○拿
    錢，是在去年（指八十九年）三、四、五月間，乙○○○她有向我借錢，我也有
    看到吳淑華去市場，但是不是拿向我借的錢還吳淑華我不清楚，我只知道他們二
    人講得不愉快」，「我不知道他們約定每月要拿五千元的事。」（見本院卷第六
    六頁）。
、證人吳淑華證述「八十八年五月最後一次我去拿錢。八十八年二月份上訴人告訴
    我每個月要給我五千元，三、四月我都有去，有拿到五千，但在二月份那次我去
    只拿到二千，五千元分三次陸陸續續拿，到六月我就沒有再去拿錢。」，「沒有
    拿到錢之後隔了二個月就去查封」，「可能是記錯了，是八十九年七月查封沒錯
    」，「（問：證人吳淑華，在妳先生聲請發支付命令之後，妳有無同意一個月給
    五千元？）沒有」（見本院卷第六六、六七頁）。
、被上訴人係於八十九年七月十二日聲請強制執行，有執行卷附民事聲請強制執行
    狀可按。
、上訴人自陳「他（吳淑華）來拿錢，我說我沒錢，我只給她五千。」（見本院卷
    第六八頁）
、綜上所述，堪認係上訴人於八十九年二、三月間單方表示將每月清償五千元，並
    非兩造合意由上訴人按月清償五千元，且上訴人於八十九年五月間亦未給付五千
    元，被上訴人乃於八十九年七月十二日聲請強制執行。
(3)、從而，上訴人主張兩造於執行名義成立後，協議由上訴人按月清償五千元乙節，
    即不足採。
四、綜上所述，上訴人主張為不足採，被上訴人抗辯尚屬可信，是則上訴人依強制執
    行法第十四條規定，提起債務人異議之訴，請求撤銷原法院八十九年度民執字第
    一四七一五號強制執行事件所為之執行程序，為無理由，不應准許。原審為上訴
    人敗訴之判決，並無不合，上訴意旨指摘原判決不當，求予廢棄改判，為無理由
    ，應予駁回。
五、本件事證已明，兩造其餘攻擊防禦方法，經核與本判決之結果不生影響，爰不一
    一論述。
六、據上論結：本件上訴為無理由，依民事訴訟法第四百四十九條第一項、第七十八
    條，判決如主文。
中      華      民      國    九十      年      九      月     二十五   日
                                  臺灣高等法院民事第十一庭
                                      審判長法  官  吳  景  源
                                            法  官  連  正  義
                                            法  官  滕  允  潔
右正本係照原本作成。
不得上訴。
中      華      民      國    九十      年      九      月     二十七   日
                                            書記官  邵  淑  津


司法院資訊處製作；財團法人民間司法改革基金會備份。
